臺灣新北地方法院民事裁定
110年度消債清字第262號
聲  請  人
即  債務人  吳佳和  


代  理  人  黃惠敏律師（法扶律師）
上列當事人因消費者債務清理事件聲請清算，本院裁定如下：
    主  文
一、聲請人吳佳和自中華民國111年11月4日上午10時起開始清算
    程序。
二、本件命司法事務官進行本件清算程序。
    理  由
一、按更生方案經法院裁定認可確定後，債務人因不可歸責於己
    之事由，致履行有困難者，得聲請法院裁定延長其履行期限
    ；債務人可處分所得扣除自己及依法應受其扶養者所必要生
    活費用之餘額，連續3個月低於更生方案應清償之金額者，
    推定有不可歸責於債務人之事由；債務人有第1項履行困難
    情形者，法院得依其聲請裁定開始清算程序。消費者債務清
    理條例（下稱消債條例）第75條第1項前段、第5項定有明文
    。更生方案經法院裁定認可確定後，債務人因不可歸責於己
    之事由，致履行有困難，應由法院依債務人之聲請，斟酌其
    財產狀況及不能清償債務情形，裁定開始清算程序，以統一
    清理其債務，此觀消債條例第75條第5項立法理由亦明。又
    法院開始清算程序之裁定，應載明其年、月、日、時，並即
    時發生效力。法院開始更生或清算程序後，得命司法事務官
    進行更生或清算程序，必要時得選任律師、會計師或其他適
    當之自然人或法人1人為監督人或管理人，復為同條例第83
    條第1項、第16條第1項所明定。
二、聲請意旨略以：聲請人前向鈞院聲請債務清理程序，業經鈞
    院裁定開始更生程序，復經鈞院以108年度司執消債更字第2
    8號裁定認可聲請人之更生方案並確定在案。惟嗣後聲請人
    因薪資遭稅務機關扣薪，所餘支出生活必要費用後，已無法
    負擔更生方案，又聲請人現為照顧母親，已辦理留職停薪，
    目前無收入，爰依消債條例第74條第2項、第75條第5項規定
    聲請裁定開始清算程序等語。
三、經查：
(一)聲請人前以其有不能清償債務情事向本院聲請更生，經本院
    以107年度消債更字第236號裁定開始更生程序，又以108年
    度司執消債更字第28號裁定認可聲請人所提以每月為1期、
    共6年72期、每期清償金額新臺幣（下同）1萬069元，另增
    加6期於每年3月清償6萬元，總清償金額為108萬4,968元之
    更生方案確定，復經本院依職權調取上開卷宗核閱屬實。另
    聲請人雖主張依消債條例第74條第2項聲請本件清算，惟聲
    請人未附遭強制執行相關資料佐證，以致稅捐機關是否有聲
    請強制執行尚可未知，又按消債條例第74條第2項之立法理
    由：「債權人以債務人未依更生條件履行為由，依第1項規
    定聲請強制執行時，如債務人已無清償能力，且其債權人尚
    有多數，宜由法院依債務人之聲請或依職權，斟酌債務人之
    財產狀況及不能清償債務情形，裁定開始清算程序，以統一
    清理其債務，爰設第二項。……」是以，本條第2項所指之債
    權人，顯指第1項所稱債權人，即更生程序中債權表所列之
    債權人，另聲請人所指遭稅捐機關強制執行，因未檢附資料
    ，尚未可知，且其亦未列在本院所製作之債權表內，經核10
    8年度司執消債更字第28號卷內之債權表查核無訛，因此，
    聲請人依消債條例第74條第2項聲請本件清算，顯有疑義。
    是以，聲請人所提之更生方案既經法院裁定認可確定後，復
    向本院聲請清算，惟聲請人所為本件清算之聲請可否准許，
    本院所須審酌者即為聲請人是否就更生方案有無因不可歸責
    於己之事由，致履行有困難之情事而定。
(二)聲請人主張其於更生方案確定後，仍遭稅捐機關強制執行扣
    薪，所餘支出生活必要費用後，已無法負擔更生方案，且為
    照顧母親，已辦理留職停薪，目前無收入等語，惟聲請人雖
    未提出留職停薪證明文件，惟依勞工保險被保險人投保資料
    表所示，聲請人已自民國110年7月31日退保，故堪認聲請人
    目前無工作，顯無收入，再參以首開規定，聲請人每月收入
    扣除其必要生活支出依新北市政府所公告之111年度新北市
    最低生活費15,800元之1.2倍計算即18,960元後，顯不足以
    支付更生方案每月清償金額1萬069元，且本件聲請人之可處
    分所得扣除自己及依法應受其扶養者所必要生活費用之餘額
    ，顯已連續三個月低於更生方案應清償之金額，有消債條例
    第75條第2項推定「因不可歸責於己之事由致履行有困難」
    之情事，應認有藉助清算制度調整其與債權人間之權利義務
    關係以重建其經濟生活之必要。
四、綜上所述，聲請人既有不可歸責於己之事由，致履行更生方
    案有困難，且依其收支及財產狀況，確有不能清償債務之情
    事。此外，聲請人復查無消債條例第6條第3項、第8條或第8
    2條第2項所定駁回清算聲請之事由存在，則本件聲請人清算
    之聲請，核屬有據，爰依首揭規定命司法事務官進行本件清
    算程序。
五、爰裁定如主文。
中　　華　　民　　國　　111 　年　　11　　月　　 4　　日
                  民事第一庭  法　官　毛崑山
以上正本證明與原本無異。
本件裁定不得抗告。
本裁定已於111年11月4日上午10時公告。 
中　　華　　民　　國　　111 　年　　11　　月　　 4　　日
                              書記官　童淑敏